【裁判字號】    92,易,832
【裁判日期】    920521
【裁判案由】    菸酒管理法
【裁判全文】
臺灣高雄地方法院刑事判決                          九十二年度易字第八三二號
    公  訴  人  臺灣高雄地方法院檢察署檢察官
    被      告  庚○○
    被      告  戊○○
    被      告  丙○○
    被      告  辛○○
    被      告  己○○
右列被告因菸酒管理法案件，經檢察官提起公訴（九十一年度偵字第五九一七號），
本院判決如左：
    主  文
庚○○共同輸入私菸，累犯，處有期徒刑伍月，如易科罰金，以參佰元折算壹日。
戊○○、丙○○、辛○○、己○○共同輸入私菸，各處拘役伍拾日，如易科罰金，均
以參佰元折算壹日。
    事  實
一、庚○○為澎湖籍「新漁利一一三號」漁船（ＣＴ五─一六四四）船長，前曾於民
    國八十四年間因懲治走私條例案件，經本院判處有期徒刑六月確定，並於八十七
    年六月十日接續執行完畢。仍不知悔改，明知未經許可輸入之洋菸為私菸，依法
    不得輸入，竟仍於九十一年二月下旬之某日與姓名年籍不詳綽號「史仔」之成年
    男子共同基於輸入私菸之犯意聯絡及行為分擔，同意以每箱新台幣（下同）四百
    五十元之價格，由澎湖外海代為接駁輸入私菸一批，至高雄縣興達港交付予等候
    接應之人，並收取報酬，二人謀議既定，庚○○乃於同年三月三日二十三時三十
    分許，以出海從事漁撈作業為由，與原不知情之輪機長戊○○、船員丙○○、辛○○、己○○駕駛「新漁利一一三號」漁船，自興達港安檢所報關出港，並依約
    於九十一年三月八日二十三許，抵達北緯二十三度三分、東經一一九度三十分之
    澎湖七美附近海域欲與一艘不知名之大陸鐵殼船會合，於該艘鐵殼船即將靠近前
    ，庚○○乃將私運私菸一事告知戊○○、丙○○、辛○○及己○○等人，並允諾
    私運私菸成功後將分予戊○○等四人各三萬元，而邀約渠等共同參與，戊○○等
    四人應允後，隨即基於共同輸入私菸之犯意聯絡及行為分擔，與該艘大陸鐵殼船
    上之船員共同將私菸「七星牌（ＭＩＬＤ  ＳＥＶＥＮ）」四十五萬七千五百包
    、「大衛杜夫牌（ＤＡＶＩＤＯＦＦ）」一萬包、「峰牌（ＭＩ  ＮＥ）」九萬
    二千五百包接駁至上開漁船上，並將之藏置於油艙改裝之密窩內，而私運進口。
    嗣於同年月十日凌晨四時五十分許，當該船駛至高雄縣興達外海約六海浬處時（
    ），為行政院海岸巡防署海洋巡防總局第五（高雄）海巡隊人員當場查獲，並扣
    得上開私菸一批。
二、案經行政院海岸巡防署海洋巡防總局第五（高雄）海巡隊移送臺灣高雄地方法院
    檢察署檢察官偵查起訴。
    理  由
一、右揭事實，業據被告庚○○、戊○○、丙○○及辛○○於本院審理時坦承不諱，
    且互核一致，並經證人即查獲本件之員警侯建安、甲○○、丁○○就查獲之經過
    到庭結證稱：「查獲前我們在高雄興達港就接到密報說這艘船要夾帶未稅洋煙，
    我們就加強巡邏，用雷達鎖定被告船隻，發現他們是朝興達港向前駛，速度十節
    ，沒有作業跡象。我們等他們船隻行駛到距興達港六海浬處時，我們用目測方式
    ，發現他們船隻吃水很深跟船位噸位不符，漁具很少沒有使用過的跡象，整艘船
    是乾淨的；他們停船後我們上船時，發現他們神情很怪異，顯得緊張；我們也發
    現他們的漁獲不新鮮，而且數量不多，數量與出海天數明顯不相當，沒有經濟效
    益，看起來是在做掩護的。之後發現機艙油櫃有問題，試圖要破解他們的油櫃問
    題處，可是當時被告們都不講話。我們是在三月十日四時五十分登檢，當時船長
    及船員都起來了，經過船長庚○○同意直接搜索，歷時三小時後，在住艙走道旁
    有一個木板牆壁，拆下後有一密道通往油櫃，油櫃兩側做有夾層存放這批走私洋
    煙。被我們查獲到這批洋煙後，被告們幾乎是默認沒說什麼話」等語；證人乙○○證陳：「當時我們登船後是分工搜索，查獲前後情形如侯建安所說。我們在查
    獲前曾經有問他們，但是他們都否認，之後在船上起出洋煙後有請船長庚○○來
    看，船長有承認，其他船員曾經有人講：「查到就查到了」意思是默認他們有參
    與。究竟是那幾位船員講的我不清楚，因為當時機艙聲音很吵」等語明確，復有
    行政院業委員會漁業執照、船員證、查獲海域圖、機漁船（含船員）進出港檢查
    表、行政院海岸巡防署海洋巡方總局第五（高雄）海巡隊扣押物品目錄表、高雄
    關稅局扣押收據各一紙、查獲之照片二十六幀在卷可稽，及私菸「七星牌（ＭＩ
    ＬＤ  ＳＥＶＥＮ）」四十五萬七千五百包、「大衛杜夫牌（ＤＡＶＩＤＯＦＦ
    ）」一萬包、「峰牌（ＭＩ  ＮＥ）」九萬二千五百包，共計五十六萬包扣案，
    而該批私菸為真品乙節，亦有商真股份有限公司及傑太日煙國際股份有限公司鑑
    定函附卷可資佐憑，被告庚○○、戊○○、丙○○及辛○○等人就本件犯行所為
    之任意性自白核與事實相符，自可據為論罪之依據。雖被告己○○於警偵訊時矢
    口否認有共同參與之犯行，辯稱：是在大陸鐵殼船靠近時才知道要接駁洋菸，接
    駁時我人在睡覺，後來聽到接承搬運的聲音才醒過來，我沒有參與搬運，我所看
    到的是由那艘船上的人搬運，接駁搬運的過程均是由船長庚○○負責指揮云云，
    惟被告庚○○確有於該艘大陸鐵殼船靠近前，以事成之後可分得三萬元為代價，
    邀約其餘被告四人參與載運私菸，並得被告己○○等四人之應允，被告五人遂與
    大陸鐵殼船上之船員共同將私菸搬至上開船上之密窩內藏放後，即朝高雄縣興達
    港之方向行駛，並於上開時地遭海巡隊人員查獲等情，已如前述，是被告己○○
    否認共同參與是否可採，已啟人疑竇；況苟若被告己○○所辯屬實，被告既知船
    上載運私菸之情事，則於海巡隊人員上船登檢時，衡情自當主動告知海巡人員有
    藏放私菸之情事，以避免遭警誤認其有共同參與，方符常態，又豈會於員警登船
    之際，神情即甚為怪異緊張，且於起出私菸前後，仍一再保持沈默，而未極力主
    張其未參與之理，益證被告己○○前開所辯，顯屬飾卸之詞，不足採信，本件事
    證已臻明確，渠等之犯行均堪認定。
二、按「菸酒管理法」與「菸酒稅法」業經行政院於九十年十一月二十九日以（九０
    ）台財字第０六九六七一號令發布自九十一年一月一日起施行，上開二法施行後
    ，專賣制度已經廢止，臺灣省內菸酒專賣暫行條例雖未經廢止，然既已廢止專賣
    制度，則該條例有關專賣事項之處罰即不再適用，僅在違反菸酒管理法第四十六
    條至第四十九條之「產製」、「輸入」、「販賣」、「轉讓」、「意圖販賣而陳
    列」私菸、私酒及劣菸、劣酒等犯行時，方依菸酒管理法之規定處罰。本件被告
    庚○○等人未經許可私自輸入未稅洋菸，是核其等所所為，係犯菸酒管理法第四
    十六條之輸入私菸罪。被告庚○○、戊○○、薛連卿、辛○○及己○○與上開不
    詳姓名年籍之成年男子間，就上開犯行，有犯意之聯絡及行為之分擔，均為共同
    正犯。又被告庚○○前於八十四年間因懲治走私條例案件，經本院判處有期徒刑
    六月確定，並於八十七年六月十日接續執行完畢乙節，有臺灣高等法院被告全國
    前案紀錄表、臺灣高雄地方法院檢察署刑案資料查註紀錄表各一紙附卷可稽，其
    於五年以內再犯本件有期徒刑以上之罪，依刑法第四十七條之規定，應論以累犯
    ，並加重其刑。爰審酌被告五人因一時貪念，欲藉輸入私菸獲取不正利益，所為
    對國家稅收足生影響，自不足取，本不宜寬貸，惟念渠等並非主導者之地位，且
尚未獲得利益，及參與犯行之程度不一，並均表悔意等一切情狀，分別量處如主
    文所示之刑，並均諭知易科罰金之折算標準，以資懲儆。至扣案之上開私菸一批
    ，業經財政部高雄關稅局處分沒入，有高雄關稅局九十二年四月十日關緝字第０
    九二００六０三六七號函附九一年第０三一四號處分書附卷可考，自無庸再為沒
    收之宣告，並此敘明。
三、被告己○○經合法傳喚無正當理由不到庭，本院認本件為應科拘役之案件，故不
    待其陳述逕行判決。
據上論斷，應依刑事訴訟法第二百九十九條第一項前段、第三百零六條，菸酒管理法
第四十六條，刑法第十一條前段、第二十八條、第四十七條、第四十一條第一項前段
，罰金罰鍰提高標準條例第二條，判決如主文。
本案經檢察官高嘉惠、呂幸玲到庭執行職務。
中      華      民      國    九十二    年      五      月    二十一    日
                                  臺灣高雄地方法院刑事第二庭
                                      法    官      柯彩燕
右正本證明與原本無異。
如不服本判決，應於判決送達後十日內，向本院提出上訴狀。
                                       書記官       林同啟
中    華    民    國      九十二      年      五      月      二十二    日
附錄本判決論罪科刑法條全文：
菸酒管理法第四十六條
產製或輸入私菸、私酒者，處一年以下有期徒刑、拘役或科或併科新台幣三十萬元以
上一百五十萬元以下罰金。


司法院資訊處製作；財團法人民間司法改革基金會備份。
